【裁判字號】    95,上易,1554
【裁判日期】    950830
【裁判案由】    傷害
【裁判全文】
臺灣高等法院刑事判決                95年度上易字第1554號
上  訴  人  臺灣臺北地方法院檢察署檢察官
被      告  乙○○
上列上訴人因被告傷害案件，不服台灣台北地方法院95年度易字
第233號，中華民國95年6月30日第一審判決（起訴案號：台灣台
北地方法院檢察署94年度偵字第23905號），提起上訴，本院判
決如下：
    主  文
原判決撤銷。
乙○○傷害人之身體，處罰金（銀元）伍仟元，如易服勞役，以
新台幣壹仟元折算壹日。
    事  實
一、乙○○之胞姊董玉美與江品原係夫妻，二人離婚後，江品
    懷疑乙○○、董玉美竊取其存摺、印章盜領存款，對乙○
    ○、董玉美提起竊盜、詐欺告訴，經臺灣臺北地方法院檢察
    署檢察官傳喚應於民國93年6月13日上午，前往臺北市○○
    區○○街2段26號第二辦公室開庭應訊，當日上午9時許，乙
    ○○與江品二人在上址3樓（起訴書誤載為6樓）當事人休
    息室等候開庭時，一言不合發生口角爭執，乙○○竟基於傷
    害之犯意，出手毆打江品，致其受有頭部腫脹2×1公分、
    瘀傷3×2公分、右手臂瘀傷2×1公分、左大腿瘀傷5×3公分
    之傷害（江品涉嫌傷害乙○○部分，業據檢察官起訴，刻
    由原法院以95年度易字第1115號審理中）。
二、案經江品訴由臺灣臺北地方法院檢察署檢察官偵查聲請簡
    易判決處刑，原法院改依通常程序審判。
    理  由
一、訊據被告乙○○矢口否認涉有傷害犯行，辯稱：那天告訴人
    拿雨傘戳我的頭，後來我就往外走，告訴人拿雨傘打到我的
    脖子，雨傘斷成兩截，告訴人還有打我的肚子，但未成傷，
    告訴人打我時，我就防守，一直往外走，我忘記我的手腳有
    沒有碰觸到告訴人，後又改稱但雙方有拉扯，且懷疑告訴人
    提出之驗傷診斷書上所載傷勢非我造成云云。惟查：
(一)上揭事實，業據告訴人江品偵審中指訴不移（見甲○94年
    度他字第5294號卷第2-3頁、第11頁、第16-17頁、第26-27
    頁）；且告訴人江品受有頭部腫脹2×1公分、瘀傷3×2公
    分、右手臂瘀傷2×1公分、左大腿瘀傷5×3公分之傷害，有
    臺北市立聯合醫院忠孝院區94年6月13日出具之驗傷診斷書1
    紙附卷可稽（見同上他字號卷第4頁），核與告訴人指訴遭
    被告毆打受傷情節相符。
(二)被告雖辯稱告訴人所受傷勢非伊造成云云，惟查：被告與告
    訴人於93年6月13日上午，在臺北市○○區○○街2段26 號3
    樓臺灣臺北地方法院檢察署第2辦公室當事人休息室內，發
    生口角爭執進而發生肢體衝突一情，業據該地檢署法警陳仁
    炎於偵查中證述：他們二人一到休息室就吵起來了，我就將
    他們二位分開，並叫被告先到電梯口外面，但被告不肯出去
    ，於是二人又繼續吵起來，我就叫他們不要再吵了，他們就
    停止吵架，後來我又回到報到處時，又聽到告訴人喊打人、
    救命，之後我就衝到休息室裏面，看到告訴人的雨傘斷成二
    截等語在卷（見同上他字號卷第16頁）。另位法警盧植亦於
    原審審理中結證：我當時到現場的時候，聽到告訴人很大聲
    的在喊救命，我就衝到3樓的當事人休息室那邊，我看到的
    情形是告訴人他坐在椅子上，一直喊救命，因為當時告訴人
    的身體沒有什麼危急狀況，我怕影響到我們那邊詢問室裡面
    的開庭，我就請他不要激動，小聲一點，有什麼事情慢慢講
    …，當時被告跟告訴人在同一間休息室，但是他們兩人是分
    開的，中間的距離約有三、四步…，乙○○在那邊都沒有講
    話，他身體沒有什麼動作，只是站在那裡而已…，當天好像
    有壹支雨傘壞掉，但是雨傘不曉得是誰的等語明確（見原審
    卷第113-114頁）。參以告訴人提出之臺北市立聯合醫院忠
    孝院區驗傷診斷書記載之檢驗日期為94年6月13日下午2時30
    分，與案發時間僅數小時之隔，具有相當之可信性；況且被
    告於偵查中業已自承：我們當天確實有在當事人休息室互相
    扭打、拉扯…，因為我在閃躲告訴人對我的攻擊，所以就有
    扭打等語甚明（見同上他字號卷第23、27頁），足徵告訴人
    所受傷害應係被告與之拉址互毆造成無訛。
(三)又按衡之一般社會經驗法則，互毆乃屬多數動作構成單純一
    罪而互為攻擊之傷害行為，縱令一方先行出手，而還擊一方
    在客觀上茍非單純僅對於現在不法之侵害為必要排除之反擊
    行為，因其本即有傷害之犯意存在，則對其互為攻擊之還手
    反擊行為，自無主張防衛權之餘地。次按正當防衛必須對現
    在不法之侵害始得為之，倘侵害業已過去，即無正當防衛之
    可言，從而，因侵害已成過去之報復行為，與無從分別何方
    為不法侵害之互毆行為（除可證明一方初無侵害他方之犯意
    者外），均不得主張防衛權，此有最高法院84年度臺非字第
    208號判例、88年度臺上字第4673號判決可資參照。查本件
    被告固指稱係告訴人先行出手傷害，伊係正當防衛行為，惟
    被告與告訴人發生肢體衝突時，並無他人在場，已據證人陳
    仁炎、盧植均證稱沒有目睹其二人肢體衝突之經過在卷（見
    同上他字號卷第16頁、原審卷第115頁），被告既無法證明
    自己初無侵害他方之犯意，是其所辯正當防衛，自無可採。
    綜上所述，本案事證明確，被告傷害犯行洵堪認定，應依法
    論科。
二、核被告所為，係犯刑法第277條第1項之傷害罪。又被告行為
    後，新修正95年7月1日施行之刑法第42條第1項、第3項與易
    服勞役之折算標準由銀元1元以上3元以下（後提高100倍）
    折算1日提高為新台幣1千元、2千元或3千元折算1日，易服
    勞役之日數原不得逾6個月，修正後提高為不得逾1年，本件
    所處罰金，依舊法以新台幣9百元折算1日，新法以1千元折
    算1日之結果，易服勞役之日數新、舊法均未逾6個月，比較
    結果，以新法有利被告，故適用新法。又新法第33條第5款
    罰金刑已將銀元1元以上提高為新台幣1千元以上並以百元計
    算之，比較結果，新法對被告並非有利，故仍適用行為時法
    。
三、原審據以論罪科刑，固非無見，惟查：原審於判決時既未及
    審酌刑法業已修正，而仍逕適用修正前之刑法易服勞役之標
    準，於法有所未合，且被告為訟案糾紛而拉扯毆打姊夫，原
    審判處罰金千元，檢察官循告訴人之請求以原判決量刑過
    輕為由提起上訴，非無理由。原判決既有上開可議之處，自
    無可維持，應由本院將原判決予以撤銷改判。爰審酌被告犯
    罪後未能坦承犯行，為訟案糾紛而拉扯毆打告訴人，與告訴
    人係妻舅關係，告訴人所受傷勢尚非嚴重，暨被告之生活狀
    況、品行、智識程度、犯罪之動機、目的、手段等一切情狀
    ，量處如主文第2項所示之刑，並諭知易服勞役之折算標準
    。
據上論斷，應依刑事訴訟法第369條第1項前段、第364條、第299
條第1項前段，刑法第277條第1項、修正後刑法第42條第2項、第
2條第1項但書，判決如主文。
本案經檢察官曾忠己到庭執行職務。
中    華    民    國    95    年    8     月    30    日
                  刑事第二十庭審判長法  官   尤豐彥
                                    法  官   魏新國
                                    法  官   張明松
以上正本證明與原本無異。
不得上訴。
                                    書記官   柯月英
中    華    民    國    95    年    8     月    31    日
附錄：本案論罪科刑法條全文
中華民國刑法第277條(普通傷害罪)
傷害人之身體或健康者，處3年以下有期徒刑、拘役或1千元以下
罰金。
犯前項之罪因而致人於死者，處無期徒刑或7年以上有期徒刑；
致重傷者，處3年以上10年以下有期徒刑。


司法院資訊處製作；財團法人民間司法改革基金會備份。
